【裁判字號】    95,破,124
【裁判日期】    951226
【裁判案由】    宣告破產
【裁判全文】
臺灣高雄地方法院民事裁定               95年度破字第124號
聲  請  人  甲○○
上列當事人聲請宣告破產事件，本院裁定如下：
    主      文
聲請駁回。
聲請費用由聲請人負擔。
    理      由
一、聲請意旨略以：聲請人近一、二年幾乎沒有收入，且聲請人
    之夫每月收入約僅新臺幣（下同）15,000元，並有2 名子女
    尚待扶養，而聲請人資產僅有現金40,000元及車牌S7-8732
    號汽車1 輛，故聲請人之資產已不能清償負債。而按聲請人
    上開資產足以構成破產財團，並可清償破產財團費用及債務
    ，自有宣告破產之實益，爰依破產法第1 條及第57條規定，
    請求裁定准予宣告破產等情。
二、按破產管理人之報酬為財團費用；破產人及其家屬之必要生
    活費，視為財團費用。財團費用及財團債務，應先於破產債
    權，隨時由破產人依破產法之規定清償之。破產宣告後，如
    破產財團之財產不敷清償財團費用及財團債務時，法院因破
    產管理人之聲請，應以裁定宣告破產終止，破產法第95條第
    1 項第3 款、同條第2 項、第97條、第148 條分別定有明文
    。又破產法第57條規定，債務人不能清償債務者，固得宣告
    破產，然依上開破產法第148 條規定之旨趣，如債務人之財
    產不敷清償破產財團費用及財團債務時，即應認無宣告破產
    之實益（最高法院86年度台抗字第479 號裁定意旨參照）。
    是以破產程序，乃債務人無力對全體債權人清償債務時，由
    法院介入，強制將債務人之全部財產依一定程序為變價及分
    配，使全體債權人得以公平受償之程序。故債務人之財產如
    可預見不敷清償破產財團費用及財團債務，致使多數債權人
    之普通債權無法獲得公平滿足，顯與破產制度之本旨及目的
    有違，即無宣告破產之實益，如其聲請宣告破產，即不應准
    許。
三、經查，聲請人主張分別積欠台新國際商業銀行股份有限公司
    （下稱台新公司）等8 家銀行之債務合計為1,458,377 元，
    惟經本院向附表所示之債權人函查結果，聲請人積欠之總債
    務為1,350,119 元，此有附表所示各債權人之陳報狀在卷可
    稽，且經本院依職權調閱聲請人之財產所得資料及向各銀行
    查詢無訛，有說明書、債務明細表、台新公司等覆函附卷可
    稽，堪予認定。次查，聲請人除提出其面額40,000元之郵局
    存摺及車牌S7-8732 號汽車行車執照外，其名下並無其他不
    動產；而聲請人於94年度之總所得為86,882元，現已無工作
    等事實，有聲請人提出之財產目錄及郵局存摺及行車執照影
    本在卷可憑，復經本院依職權閱其稅務電子閘門財產所得調
    件明細表無訛，同堪認定。從而，聲請人主張其資產及所得
    顯已不能清償其債務，而有破產之原因乙節，尚堪採信。
四、惟查，聲請人自承其現無業，其夫每月收入約僅15,000元，
    如以94年度所得稅扶養親屬免稅額每人74,000元為計算依據
    ，暨參酌聲請人本身必要之生活費用相互以觀，則聲請人每
    年至少即需支出其個人必要生活費約74,000元。而按本件如
    宣告聲請人破產，則聲請人除須支付必要生活費用外，尚須
    支付破產管理人之報酬。又破產管理人之報酬僅以最低之基
    本工資計算，每年至少即須支出190, 080元（15840 ×12
    ＝190080），遑論實務上破產管理人之報酬實較此一金額高
    出許多。再本件如宣告破產後，參照破產法第95條1 項第3
    款及同條第2 項之規定，聲請人每年應支出之財團費用至少
    264,080 元（74000 ＋190080＝264 080） ，顯逾聲請人目
    前之總資產現金40,000元（按聲請人之上開汽車業已設定動
    產抵押權予遠東國際商業銀行股份有限公司，且對該銀行亦
    有負債，見該公司函文，固不列入其資產）。另依「各級法
    院辦案期限實施要點」第2 點第2 項之規定，破產事件之辦
    案期限為2 年，則聲請人在破產期間應支付之財團費用至少
    為528,160 元（264080×2 ＝528160），亦遠逾聲請人現有
    之總資產。綜上，聲請人之財產於扣除上開破產管理人之報
    酬及生活費用後，已無餘額可供構成破產財團，自無法清償
    破產債權，揆諸破產法第148 條規定旨趣及最高法院裁定意
    旨相互以觀，聲請人聲請宣告破產為無實益，應予駁回。
五、據上論結，本件聲請為無理由，依破產法第5 條、民事訴訟
    法第95條、第78條、裁定如主文。
中    華    民    國    95    年    12    月    26    日
                  民事第一庭法  官  廖純卿
正本係照原本作成。
如不服本裁定，應於送達後10日內，向本院提出抗告狀，並繳納
裁判費新台幣1,000元
中    華    民    國    95    年    12    月    26    日
                         書記官   李明罐
┌────────────────────────────────────────────────┐
│附表：債權額95破字第124號                                                                       │
├──┬───────────────┬──────────────────────┬──────┤
│編號│債         權              人 │ 債          權           額（新台幣）      │備          │
├──┼───────────────┼──────────────────────┼──────┤
│01  │台新國際商業銀行股份有限公司  │本金、利息及違約金合計459,167元             │見該公司復函│
├──┼───────────────┼──────────────────────┼──────┤
│02  │兆豐國際商業銀行股份有限公司  │本金、利息及違約金合計145,263元             │見該公司復函│
├──┼───────────────┼──────────────────────┼──────┤
│03  │美商花旗銀行股份有限公司      │66,572元                                    │見該公司復函│
├──┼───────────────┼──────────────────────┼──────┤
│04  │聯邦商業銀行股份有限公司      │信用卡本金178,57元及利息、違約金            │見該公司復函│
├──┼───────────────┼──────────────────────┼──────┤
│05  │玉山商業銀行股份有限公司      │本金96,747元及利息 、違約金                 │見該公司復函│
├──┼───────────────┼──────────────────────┼──────┤
│06  │中國信託商業銀行股份有限公司  │本金300,288元及利息、違約金                 │見該公司復函│
├──┼───────────────┼──────────────────────┼──────┤
│07  │遠東國際商業銀行股份有限公司  │本金105,067元                               │見該公司復函│
├──┼───────────────┼──────────────────────┼──────┤
│08  │日盛國際商業銀行股份有限公司  │本金159,158元及利息                         │見該公司復函│
├──┴───────────────┼──────────────────────┴──────┤
│合                               計 │本金約1,350,119元及利息、違約金                           │
└──────────────────┴─────────────────────────────┘


司法院資訊處製作；財團法人民間司法改革基金會備份。
